臺灣臺南地方法院民事判決　　　　　　　100年度訴字第734號
原　　　告　陳凱生
訴訟代理人　鄭朝崇
被　　　告　陳聰鴽
　　　　　　吳陳麗貞
　　　　　　陳麗紅
　　　　　　劉陳智慧
　　　　　　陳麗淑
　　　　　　陳怡孜
　　　　　　陳怡吟
兼　上六人
訴訟代理人　陳俊宏
被　　　告　陳漢曉
　　　　　　陳顏翠香
上列當事人間請求分割共有物事件，本院於民國100年11月8日言
詞辯論終結，判決如下：
    主      文
兩造共有坐落臺南市善化區○○○段一一九五地號土地、同段一
一九六地號土地及同段一一九七地號土地應合併分割如附件臺南
新化地政事務所複丈成果圖所示，其中編號Ａ部分面積一千一百
七十五平方公尺分歸原告陳凱生取得，其餘土地面積八千二百二
十八平方公尺歸被告陳聰鴽、吳陳麗貞、劉陳智慧、陳麗紅、陳
麗淑、陳俊宏、陳怡孜、陳怡吟、陳顏翠香、陳漢曉按其應有部
分比例保持共有。
訴訟費用由兩造各依附表所示比例負擔。
    事實及理由
壹、程序方面：
    按訴狀送達後，原告不得將原訴變更或追加他訴，但經被告
    同意者，不在此限；被告於訴之變更或追加無異議，而為本
    案之言詞辯論者，視為同意變更或追加，民事訴訟法第255
    條第1項第1款、第2項分別定有明文。本件原告起訴時原聲
    明：兩造共有坐落臺南市善化區（改制前為臺南縣善化市，
    下同）北子店段1195地號，面積3,483平方公尺土地、同段
    1196地號，面積3,184平方公尺土地及同段1197地號，面積
    2,736平方公尺土地准予合併分割如附圖所示，同段1197地
    號A部分1,175.38平方公尺土地分歸原告取得；同段1197地
    號B部分及1195、1196地號土地，由被告等依原應有部分比
    例保持共有。嗣兩造協議將原告所分得之土地劃分至東側之
    同段1195地號土地，原告並於民國100年11月8日言詞辯論期
    日變更聲明為：兩造共有坐落臺南市善化區○○○段1195
    地號、同段1196地號及同段1197地號土地應合併分割如附件
    臺南市新化地政事務所複丈成果圖所示，其中同段1195地號
    編號Ａ部分面積1,175平方公尺土地分歸原告取得，編號Ｂ
    部分面積2,308平方公尺土地與同段1196、1197地號土地，
    分歸被告等按其應有部分比例保持共有。經核原告所為上開
    訴之變更，被告均無異議而為本案之言詞辯論，揆諸前揭規
    定，原告上開訴之追加自屬合法，先予敘明。
貳、原告主張略以：坐落臺南市善化區○○○段1195、1196、11
    97地號、面積依序為3,483、3,184、2,736平方公尺三筆土
    地（以下合併簡稱系爭土地）為兩造所共有。兩造對於系爭
    土地並無不分割之協議，法律上亦無不能分割之原因，又系
    爭土地彼此相鄰，為求分割後土地集中利用，合併分割對兩
    造均為有利，惟因兩造對於分割方法無法達成協議，實有訴
    訟請求判決分割共有物之必要，因而提起本訴，請求依據民
    法第823條第1項、第824條第6項之規定，請求法院判決就系
    爭土地予以合併分割等語。並聲明：兩造共有坐落臺南市善
    化區○○○段1195地號、同段1196地號及同段1197地號土地
    應合併分割如附件臺南市新化地政事務所複丈成果圖所示，
    其中同段1195地號編號Ａ部分面積1,175平方公尺土地分歸
    原告取得，編號Ｂ部分面積2,308平方公尺土地與同段1196
    、1197地號土地，分歸被告等按其應有部分比例保持共有。
參、被告抗辯略以：同意就系爭土地合併分割如臺南市新化地政
    事務所複丈成果圖所示，惟北子店段1195地號土地上之雞舍
    為被告等所共有，僅同意由原告自行拆除位於A部分其上面
    積925.69平方公尺之建物。
肆、得心證之理由：
 一、按共有人除共有物之使用目的不能分割或契約訂有不分割之
     期限外，得隨時請求分割共有物；共有物之分割，依共有人
     協議之方法行之，分割之方法不能協議決定者，法院得因任
     何共有人之請求，命為以原物分配於各共有人；以原物為分
     配時，因共有人之利益或其他必要情形，得就共有物之一部
     分仍維持共有；共有人相同之數不動產，除法令另有規定外
     ，共有人得請求合併分割；共有人部分相同之相鄰數不動產
     ，各該不動產均具應有部分之共有人，經各不動產應有部分
     過半數共有人之同意，得適用前項規定，請求合併分割，民
     法第823條第1項、第824條分別定有明文。經查，兩造共有
     坐落臺南市善化區○○○段1195地號（面積3,48 3平方公尺
     ）、1196地號（面積3,184平方公尺）、1197地號（面積
     2,736平方公尺）相鄰之土地，並無不能分割之情形，原共
     有人均相同，惟被告陳漢曉前於97年4月18 日以夫妻贈與為
     原因將其對同段1195地號土地之應有部分登記為其配偶即被
     告陳顏翠香所有，是現各共有人應有部分如附表所示；又系
     爭土地之使用分區均屬農牧用地，東側有由被告等繼承之雞
     舍於其上，兩造同意原告按系爭土地應有部分所應分得
     1,175平方公尺土地劃分於系爭土地東側即如臺南市新化地
     政事務所複丈成果圖所示同段1195地號土地上之A部分，另
     同段1195地號土地B部分及同段1196、1197地號土地，則仍
     由被告等按其等應有部分比例保持共有，又原告所分歸A部
     分上有占用面積925.39平方公尺之雞舍，被告同意由原告自
     行拆除等情，業據原告提出土地登記第二類謄本、地籍圖謄
     本、戶籍謄本等件為證，並有臺南市新化地政事務所100年9
     月29日所測字第1000008669號函所附土地複丈成果圖為憑，
     且為被告所不爭執；又系爭相鄰土地之共有人部分相同，而
     經就系爭土地均具應有部分之原告請求合併分割，且有各不
     動產應有部分過半數共有人之同意分割，從而原告依前揭規
     定，請求合併分割系爭二筆土地，自無不合，應予准許。
 二、系爭土地之分割方法，本院審酌如下：
     查臺南新化地政事務所複丈成果圖所示，其中編號Ａ部分面
     積1,175平方公尺部分，雖坐落被告所有之雞舍，惟均同意
     於現場鑑界後3個月後，由原告自行拆除，業據兩造陳明在
     卷，本院經斟酌兩造應有部分之比例所占之面積、系爭土
     地目前之狀況、各共有人分得後利用分得土地之經濟效益及
     各共有人之意願，認依卷附之臺南新化地政事務所複丈成果
     圖（即分割成果圖），應符合各共有人之全體利益，爰依該
     方案判決分割系爭土地如主文第1項所示。
伍、末按法院為終局判決時，應依職權為訴訟費用之裁判，民事
    訴訟法第87條第1項定有明文。又因共有物分割、經界或其
    他性質上類似之事件涉訟，由敗訴當事人負擔訴訟費用顯失
    公平者，法院得酌量情形，命勝訴之當事人負擔其一部；且
    共同訴訟人於訴訟之利害關係顯有差異者，法院得酌量其利
    害關係之比例，命分別負擔，同法第80條之1、第85條第1項
    但書亦分別有明文，因認本件訴訟費新臺幣19,347元（即裁
    判費16,147元+測量及複丈成果圖費用共3,200元=19,347元
    ），應由兩造按系爭土地應有部分之比例負擔為宜，爰判決
    如主  文第2項所示。
陸、據上論結，原告之訴為有理由，依民事訴訟法第80條之1、
    第85條第1項但書、第87條第1項，判決如主文。
中    華    民    國   100    年    11    月    22    日
                  民事第一庭    法  官  廖建彥
附表：
┌────┬────┬────┬────┬────────┐
│        │1195地號│1196地號│1197地號│裁判費       元 │
├────┼────┼────┼────┼────────┤
│所有權人│權利範圍│權利範圍│權利範圍│ 負擔裁判費比例 │
├────┼────┼────┼────┼────────┤
│陳凱生  │1/8     │1/8     │1/8     │ 2418元         │
├────┼────┼────┼────┼────────┤
│陳聰鴽  │1/8     │1/8     │1/8     │ 2418元         │
├────┼────┼────┼────┼────────┤
│吳陳麗貞│1/8     │1/8     │1/8     │ 2418元         │
├────┼────┼────┼────┼────────┤
│劉陳智慧│1/8     │1/8     │1/8     │ 2418元         │
├────┼────┼────┼────┼────────┤
│陳麗紅  │1/8     │1/8     │1/8     │ 2418元         │
├────┼────┼────┼────┼────────┤
│陳麗淑  │1/8     │1/8     │1/8     │ 2418元         │
├────┼────┼────┼────┼────────┤
│陳俊宏  │1/24    │1/24    │1/24    │  806元         │
├────┼────┼────┼────┼────────┤
│陳怡孜  │1/24    │1/24    │1/24    │  806元         │
├────┼────┼────┼────┼────────┤
│陳怡吟  │1/24    │1/24    │1/24    │  806元         │
├────┼────┼────┼────┼────────┤
│陳漢曉  │      │1/8     │1/8     │  1614元        │
├────┼────┼────┼────┼────────┤
│陳顏翠香│1/8     │      │      │  807元         │
└────┴────┴────┴────┴────────┘
以上正本係照原本作成。
如對本判決上訴，須於判決送達後20日內向本院提出上訴狀。
如委任律師提起上訴者，應一併繳納上訴審裁判費。
中    華    民    國   100    年    11    月    22    日
                                書記官  蘇玟心